【裁判字號】    92,上訴,1585
【裁判日期】    921118
【裁判案由】    違反槍砲彈藥刀械管制條例
【裁判全文】
臺灣高等法院臺中分院刑事判決          民國九十二年度上訴字一五八五號
    上  訴  人
    即  被  告  甲○○
    選任辯護人  江銘栗
                張居德
右上訴人因違反槍砲彈藥刀械管制條例案件，不服臺灣臺中地方法院中華民國九十二
年六月三十日第一審判決（民國九十一年度訴字第二一三三號，起訴案號：臺灣臺中
地方法院檢察署民國九十一年度偵字第九七七○號），提起上訴，本院判決如左：
    主      文
上訴駁回。
    事      實
一、甲○○於民國（下同）八十七年十二月底某日，在臺中市第一廣場某模型玩具店
    ，以新臺幣（下同）八千元價格，向該店購買仿ＷＡＬＴＨＥＲ廠半自動手槍製
    造之金屬玩具槍二枝（含彈匣三個），嗣於八十八年十一月間某日，因前與他人
    發生糾紛，為圖持有具殺傷力之槍枝自衛，竟在其任職之臺中市○○街一一三號
    「不滿族紅茶店」內，與暫居該處地下室之王錫卿（綽號「阿志」）基於共同未
    經許可犯意聯絡，由甲○○將所購前開二枝金屬玩具槍交付王錫卿，而由王錫卿
    將其中一枝金屬玩具槍，換裝土製金屬槍管，製造成可發射子彈具有殺傷力之改
    造玩具手槍（編號0000000000），另一枝金屬玩具槍則使之槍管與槍
    身分離，尚未改造完成（編號0000000000），然後交還甲○○，甲○
    ○即將之藏放在該址地下室，其所居住房間之床舖底下。迨於八十八年十二月二
    十九日晚上八時許，為警持搜索票在上址地下室查獲，並扣得如附表所示之物。
二、案經臺灣臺中地方法院檢察署檢察官自動檢舉後，呈請臺灣高等法院檢察署核轉
    臺灣臺南地方法院檢察署檢察官偵查，再經臺灣臺南地方法院檢察署檢察官呈請
    臺灣高等法院檢察署核轉臺灣臺中地方法院檢察署檢察官偵查起訴。
    理      由
一、按不起訴處分已確定者，非有發見新事實或新證據情形，不得對於同一案件再行
    起訴，刑事訴訟法第二百六十條第一款定有明文，而所謂發見新事實或新證據者
    ，係指於不起訴處分前未經發現，至其後始行發現者而言，若不起訴處分前，已
    經提出之證據，經檢察官調查斟酌者，即非該條款所謂發見之新證據，不得據以
再行起訴（最高法院五十七年度台上字第一二五六號判例參照）。經查本件被告
    甲○○前經臺中市警察局第三分局移送，其於八十八年十二月間，未經許可持有
    前開改造玩具手槍二枝及工具一批，嗣於前開時地為警查獲等情，經檢察官偵查
    結果，以前開改造玩具手槍二枝，送請內政部警政署刑事警察局鑑驗結果，均未
    具殺傷力，有該局八十九年二月十日鑑驗通知書一紙附卷可稽，而為不起訴處分
    確定，有臺灣臺中地方法院檢察署檢察官八十九年度偵字第六五七九號不起訴處
    分書附卷可查，惟嗣經該署檢察官發現前開鑑驗通知書，係王錫卿另持有改造玩
    具手槍二枝之鑑驗通知書，為原承辦檢察官所誤引，而前開改造玩具手槍二枝之
    內政部警政署刑事警察局八十九年一月十日刑鑑字第二三三七號鑑驗通知書，則
    未經原承辦檢察官予以斟酌，且被告甲○○係未經許可製造可發射子彈具有殺傷
    力之改造玩具手槍，尚非未經許可持有，依前開規定說明，應可再行偵查起訴，
    本院自得予以審理，合先敘明。
二、訊之被告甲○○，固坦承於前開時地為警持搜索票，在其所居住房間之床舖底下
    查扣前開改造玩具手槍二枝（含彈匣三個），然矢口否認有上開犯行，辯稱：伊
    未於八十七年十二月底，在臺中市第一廣場某模型玩具店，以八千元價格向該店
    購買ＷＡＬＴＨＥＲ廠半自動手槍製造之金屬玩具槍二枝，並交由王錫卿改造，
    亦不知伊所居住房間床舖底下，有前開改造玩具手槍二枝，該二枝改造玩具手槍
    是王錫卿的，且扣案如附表所示之物，均非伊所有云云。惟查前開犯罪事實，業
    據被告甲○○於警訊及偵查中供承不諱，被告甲○○於警訊時供稱：「警方於右
    記時地查獲到的德製七．六五ＭＭ手槍二枝、彈夾三個都是我本人所有，另外警
    方查獲到的製造槍械工具，如附表編號三至十九所示之物，是我同綽號「阿志」
    男子共同所有」、「我所持有之德製懷特七．六五ＭＭ手槍二枝，及彈夾三個，
    是我從臺中市區一家玩具模型店內買回來，之後交由綽號「阿志」男子在臺中市
    ○區○○街一一三號地下室房間內，把玩具槍改造槍管、撞針之後成為有殺傷力
    的德製懷特七．六五ＭＭ手槍二枝」、「我因為之前曾與人發生糾紛、口角，為
    了要自衛，所以製造持有德製懷特手槍二枝，以作為防身用途，目前還未使用過
    ，也因為彈頭未完成，所以未試射」、「我是負責買材料（八十八年十一月初在
    臺中市建國市場內陸續購買）之後，交由「阿志」在中市○○街一一三號地下室
    房間內的小型工廠內改槍管、撞針等，成為德製懷特手槍完成之後，我就將成品
    之手槍二支，藏置在中市○○街一一三號地下室我的房間床舖底下，沒有買賣行
    為，而且「阿志」也是義務幫我忙，沒有交易行為」、「我所指稱之綽號「阿志
    」男子，就是警方提示之口卡片王錫卿無誤」等語（以上見八十九年度偵字第六
    五七九號偵查卷八十八年十二月三十日警訊筆錄），並於偵查中供稱：「改造手
    槍二支是我的，工具是王錫卿（綽號阿志）拿給我的」、「我因之前跟人吵架，
    「阿志」得知就交改造手槍給我防身用，改造工具是阿志的」（以上見八十九年
    度核退字第五號偵查卷八十八年十二月三十日訊問筆錄、「（問：在泡沫紅茶店
    查到的槍是否你的？）是」、「（問：何時去買的？）八十七年底，在臺中市第
    一廣場買的，大約是以七、八千元購入，是向不詳之人買的」、「（問：買到的
    槍是否改造過？）有」（以上見九十一年度偵字第二二九八號偵查卷九十一年三
    月十四日訊問筆錄）、「（問：本件扣案的貳把手槍，是你在八十七年底在第一
    廣場買的？）是」、「（問：是哪一家店？）是一家模型玩具店，事後我去看就
  沒有開了」、「（問：你是以多少錢買入？）二支八千元」、「（問：槍經鑑定
    有改造過，是何人改造的？）槍是我的，但不是我改造的，是王錫卿改造的」等
    語（以上見九十一年度偵字第九七七○號偵查卷九十一年六月十日訊問筆錄），
    核與證人王錫卿（綽號「阿志」）於警訊時證稱：「（問：八十八年十二月二十
    九日二十時，在臺中市○區○○街一一三號一Ｆ及地下室內，搜索查獲甲○○持
    有德製懷特七．六五ＭＭ手槍，供稱由你負責改槍管、撞針等，是否有此事？）
    是我負責改槍管及撞針等」、「（問：改造工具從何處購得使用？）因為我之前
    做鐵工所留下工具」、「（問：製圖改造槍支圖形比例是誰畫的？）是我畫的」
    等語（以上見八十九年度偵字第六五七九號偵查卷八十九年一月二十四日警訊筆
    錄），及於原審審理時證稱：如附表編號十三至十九所示之物是伊所有等語（見
    原審卷九十一年十一月二十六日審判筆錄）相符，並有如附表所示之物扣案足憑
    。又扣案之仿ＷＡＬＴＨＥＲ廠半自動手槍製造之金屬玩具槍二枝，經送請內政
    部警政署刑事警察局鑑驗結果，其中一枝（編號0000000000）換裝土
    製金屬槍管而成，可單動擊錘擊發子彈，認具殺傷力，另一枝（編號00000
    00000）送鑑時槍管與槍身分離，認不具殺傷力，有該局八十九年一月十日
    刑鑑字第二三三七號鑑驗通知書附卷可稽；另扣案之槍管半成品七支、撞針二十
    六支、鉛彈頭二十七個，經送請內政部警政署刑事警察局鑑驗結果，僅其中一支
    長約一二五．七ｍｍ、外徑約一五ｍｍ之土造金屬槍管，係屬內政部八十六年十
    一月二十四日臺（八六）內警字第八六七○六八三號公告之槍砲主要組成零件，
    其餘槍管半成品六支為土造金屬槍管半成品（四支）或金屬管（二支）、撞針二
    十六支均為金屬棒、鉛彈頭二十七個，均為土造金屬物，均非屬公告之槍砲主要
    組成零件，亦有內政部警政署刑事警察局九十二年四月三日鑑字第○九一○○四
    八九六九號書函附照片十張及內政部九十二年四月二十一日內授警字第○九二○
    ○七五四五六號函附卷可參，顯見被告確有如事實欄所載犯行無疑。至於證人王
    錫卿於臺灣台南地方法院檢察署檢察官九十一年三月十四日偵查中證稱：「（問
    ：槍何人所有？）槍是甲○○的弟（不是親弟弟，我不知他名字）去向人家買已
    通好管的槍，後不滿族紅茶店的老闆拿二支槍與甲○○去試打，試打後有發現槍
    不穩定，泡沫紅茶店的老闆，知我以前做射出的，就拜託我把槍枝改得穩定些，
    我有答應他，後我只有鋸掉一枝槍管，因我很討厭，所以才把槍管弄壞，：：：
    」等語，惟經原審質之證人王錫卿上開所述究何意，則證稱：是甲○○跟我說，
    槍是他跟他弟弟去買的，然後要拿給我改造，我沒有幫他改造，我只有鋸掉一支
    槍管，不是紅茶店老闆要我改造等語，非但與其上開所述未合，且證人王錫卿於
    偵查中上開所述，亦為被告甲○○及證人即不滿族紅茶店老闆王奇謀所堅決否認
    ，可見證人王錫卿於偵查中及原審審理時上開證述，無非係為圖卸免其改造前開
    金屬玩具槍所為之詞，尚不足憑信。又被告之辯護人雖辯稱，被告製作警訊筆錄
    當時，確有遭受警方要脅，如不依警方之意見製作筆錄，則要將其他在場之人丙
    ○○、鄭麗玲、林俊賢等人均列為被告移送，因此警訊筆錄非出於任意性云云，
    並請求檢視錄音紀錄。經本院當庭勘驗結果：被告第一次之警訊筆錄，於八十八
    年度十二月三十日凌晨三時製作，警察問被告是否願意接受警訊，被告答稱不願
    意。第二天早上八時開始訊問製作筆錄，訊問內容，其問答均與台中地檢署八十
    九年度聲字第四二一號卷張建裕警訊筆錄所載內容完全相同，此有勘驗筆錄附卷
    可證，又被告聲請傳訊之證人丙○○於本院審理時結證稱：被告一到警局就承認
    ，足證所云警訊筆錄非出於任意性，顯不足採信，又被告於檢察官偵查中，亦為
    與警訊筆錄相同之供詞，更足證警訊筆錄係出於被告之自由意思而為之。是被告
    上開所辯，要屬事後卸責之詞，不足採信，事證明確，其犯行堪以認定。
三、核被告甲○○所為，係犯修正後槍砲彈藥刀械管制條例第十一條第一項之未經許
    可製造可發射子彈具有殺傷力之改造玩具手槍罪（按被告行為後，槍砲彈藥刀械
    管制條例第十一條第一項雖經修正增加「第一項」，並自八十九年七月七日起生
    效，惟刑度不變，依刑法第二條第一項前段規定，應適用裁判時即修正後之規定
    處斷，附此敘明）。被告甲○○與王錫卿間就上開犯行，有犯意之聯絡及行為之
    分擔，應論以共同正犯。被告製造後未經許可持有具有殺傷力之前開改造玩具手
    槍，其持有之低度行為應，為製造之高度行為所吸收，不另論罪。又被告既未經
    許可製造具有殺傷力之前開改造玩具手槍一枝既遂，則其於同時地尚未改造完成
    之另一枝未具殺傷力之改造玩具手槍，即不再論以未遂罪，且被告持有係屬槍砲
    主要組成零件之前開土造金屬槍管一支，無非係供製造具有殺傷力槍枝使用，其
    持有之低度行為，應為未經許可製造具有殺傷力改造玩具手槍之高度行為所吸收
    ，亦不另論罪，又被告持有彈匣，係購買前開金屬玩具槍二枝所附與，尚難認該
    彈匣係槍砲主要組成零件，是公訴人認被告持有彈匣，係屬持有槍砲主要組成零
    件，並另犯同條例第十一條第四項、第五項、第一項、第十三條第四項之罪，而
    與所犯同條例第十一條第一項之罪有方法結果牽連或一行為觸犯數罪名之想像競
    合關係，均有未洽，原審以被告罪證明確，適用修正後槍砲彈藥刀械管制條例第
    十一條第一項，刑法第十一條前段、第二條第一項前段、第二十八條、第四十二
    條第二項、第三十八條第一項第一款、第二款，罰金罰鍰提高標準條例第二條。
    爰審酌被告犯罪之動機、目的、手段、所生危害及犯罪後態度等一切情狀，量處
    有期徒刑五年二月，併科罰金新台幣十二萬元，罰金部分並諭知易服勞役之折算
    標準。扣案如附表編號一所示具有殺傷力之改造玩具手槍一枝及如附表編號三所
    示其中一支長約一二五．七ｍｍ、外徑約一五ｍｍ之土造金屬槍管係槍砲主要組
    成零件，為違禁物，依法應予宣告沒收；另如附表編號二至十九所示之物（其中
    如附表編號三所示係槍砲主要組成零件之土造金屬槍管一支除外），係被告甲○
    ○或證人王錫卿所有，且為供犯罪所用之物，依法併予宣告沒收。復按被告行為
    時槍砲彈藥刀械管制條例第十九條第一項，固規定犯第十一條之罪，經判處有期
    徒刑者，應於刑之執行完畢或赦免後令入勞動場所強制工作，其期間為三年，惟
    該條業於九十年十一月十四日公布刪除，並於同年月十六日生效，故無庸再予審
    酌該條情形。經核認事用法，並無違誤，被告上訴意旨承認持有槍枝，否認改造
    槍枝，為無理由，應予駁回。
據上論斷，應依刑事訴訟法第三百六十八條，判決如主文。
本案經檢察官乙○○到庭執行職務。
中      華      民      國      九十二     年    十一     月    十八    日
                                臺灣高等法院臺中分院刑事第五庭
                                      審判長法  官  胡  森  田
                                            法  官  郭  同  奇
                                            法  官  姚  勳  昌
右正本證明與原本無異。
如不服本判決應於收受送達後十日內向本院提出上訴書狀，其未敘述上訴之理由者並
得於提起上訴後十日內向本院補提理由書（均須按他造當事人之人數附繕本）。
                                            書記官  林  振  甫
中      華      民      國      九十二     年    十一     月    二十    日
附表：
編號       物品名稱            數    量         備                註
一       具有殺傷力之改造    壹枝             甲○○所有
         玩具手槍           （含彈匣壹個）   （編號0000000000）
二       未具殺傷力之改      壹枝             甲○○所有
         具手槍             （含彈匣貳個）   （編號0000000000）
三       槍管半成品          柒支             甲○○所有（其中壹支長約一二
                                              五．七ｍｍ、外徑約一五ｍｍ之
                                              土造金屬槍管係槍砲主要組成零
                                              件）
四      子彈半成品           壹顆             甲○○所有
五      瓦斯噴燈             壹臺             甲○○所有
六      撞針 貳拾陸支         甲○○所有
七      鉛彈頭               貳拾柒個         甲○○所有
八      鑽頭                 拾參支           甲○○所有
九      小砂輪               拾參支           甲○○所有
十      起子                 陸支             甲○○所有
十一    其他改造工具         伍支             甲○○所有
十二    槍管設計圖樣         壹張             王錫卿所有
十三    鑽孔機               壹臺             王錫卿所有
十四    砂輪機               壹臺             王錫卿所有
十五    電焊機               壹臺             王錫卿所有
十六    焊材                 壹佰參拾柒條     王錫卿所有
十七    圓規                 壹支             王錫卿所有
十八    游離尺               壹支             王錫卿所有
十九    電鑽                 壹支             王錫卿所有
                                                                        Ａ


司法院資訊處製作；財團法人民間司法改革基金會備份。
